【裁判字號】    92,易,1653
【裁判日期】    920815
【裁判案由】    妨害公務
【裁判全文】
臺灣高雄地方法院刑事判決                        九十二年度易字第一六五三號
    公  訴  人  臺灣高雄地方法院檢察署檢察官
    被      告  乙○○
    被      告  甲○○
    被      告  丙○○
右列被告等因妨害公務案件，經檢察官提起公訴（九十二年度偵字第六二０三號），
本院判決如左：
    主  文
乙○○、甲○○共同對於公務員依法執行職務時，施強暴，各處拘役伍拾日，如易科
罰金，均以參佰元折算壹日。
丙○○於公務員依法執行職務時，當場侮辱，處拘役參拾日，如易科罰金，以參佰元
折算壹日；又共同對於公務員依法執行職務時，施強暴，處拘役伍拾日，如易科罰金
，以參佰元折算壹日。應執行拘役柒拾日，如易科罰金，以參佰元折算壹日。
    事  實
一、緣於民國九十二年三月十七日凌晨二時起至同日上午八時止，高雄市政府警察局
    保安大隊迅雷中隊小隊長己○○及警員戊○○配合支援由台灣高雄地方法院檢察
    署檢察官指揮高雄市政府警察局刑警大隊取締毒品案件，渠等二人分派擔任制服
    警戒任務，經勤前教育後，二人依前開勤務分配計畫前往高雄市苓雅區○○○路
    一四０號「侏羅紀餐廳」執行臨檢取締，現場查獲數百名男女涉嫌共同持有第二
    級毒品ＭＤＭＡ（俗稱搖頭丸）、第三級毒品愷他命等管制違禁藥品，渠等乃依
    指示將涉嫌人等分批戒護押送上車，帶往高雄市政府警察局及苓雅分局等地接受
    訊問。嗣於同日上午六時許，恰好奇圍觀之丙○○、乙○○及甲○○等三人在上
    開「侏羅紀餐廳」門口，此時員警己○○及戊○○正將最後二車男女分列二排戒
    護押送欲回高雄市政府警察局時，丙○○明知為公務員之高雄市政府警察局保安
    大隊迅雷中隊小隊長己○○及警員戊○○正依法執行戒護涉嫌人至警局之職務，
    竟基於侮辱公務員之故意，公然以「幹你娘」等三字經穢語，當場侮辱依法執行
    公務之員警，使其等難堪。此時，站立一旁之高雄市政府警察局苓雅分局成功派
    出所（下稱成功派出所）副所長楊天遜聞言即出聲制止，惟遭丙○○惡言反駁，
    警員己○○見狀乃出手拍搭丙○○肩膀欲查明其身份，詎丙○○竟另行基於妨害
    公務執行之犯意，與警員己○○發生拉扯，並對之施以強暴，斯時在旁之乙○○
    亦與丙○○基於上揭妨害公務執行之犯意聯絡及行為分擔，上前聲援，一手抓住
    警員己○○頸部，另手推開丙○○，欲製造混亂狀況使丙○○得以脫身離去，警
    員戊○○瞥見此情，即刻趕來加以阻止，而在旁之甲○○見狀，亦與丙○○、乙○○基於前開之妨害公務執行之犯意聯絡及行為分擔，加入聲援並與警員相互拉
    扯，現場頓時一片鼓噪、混亂。嗣經在場警員通力合捕，旋即制服丙○○、乙○○、甲○○等三人，並帶至餐廳內戒護，以防再生事端。員警己○○因而受有左
    手食指關節紅腫、左手虎口刮傷、右手背擦傷、右前臂刮傷、右頸部紅腫等多處
    傷害；戊○○因而受有右腳拇指瘀血紅腫、右手虎口刮傷、右手食指擦傷等傷害
    。
二、案經高雄市政府警察局刑警大隊移送台灣高雄地方法院檢察署檢察官偵查起訴。
    理  由
一、訊據被告丙○○、乙○○、甲○○均矢口否認有何妨害公務及公然侮辱之犯行，
    被告丙○○並辯稱：我們下班路過該處在外圍觀看熱鬧，旁人罵了一句，警員誤
    以為我罵髒話，就過來抓我，我質問警員並抵抗，雙方遂發生拉扯云云；被告乙○○則辯稱：警方誤以為丙○○罵髒話，就過來抓人，我見狀乃上前詢問，並以
    手撥開他們，與警方發生一些拉扯，但未架住警員脖子云云；被告甲○○辯稱：
    朋友丙○○被誤以為罵三字經，我上前說明不是他罵的，並拉開他們，有與警方
    發生一些拉扯云云。經查：
（一）被告丙○○確於當日員警執行勤務，口出穢言一事，業據證人楊天遜即成功派
      出所副所長於偵查中證稱：「（有無聽到丙○○罵三字經？）有。案發當時，
      我剛好站在丙○○旁邊，聽的一清二楚，我還當場制止他，表示警察在執行公
      務，與他無關，為何開口辱罵三字經：：：」等語綦詳（見九十二年四月四日
      訊問筆錄）。按言語內容若達足以貶損他人社會評價，侵害他人人格者，即屬
      侮辱之範疇，而「幹你娘」一語以閩南語發音者，具有貶損相對人之人格，甚
      已辱及相對人之尊長，於現今社會係對相對人非常嚴重之侮辱，此乃眾所周知
      之事；被告丙○○當場執行勤務之員警罵稱「幹你娘」一語，顯有侮辱之意。
      再者，證人己○○及戊○○二人係苓雅分局員警，確係公務員，而案發當時證
      人二人正在執行解送嫌疑人之勤務，則被告丙○○於公務員依法執行職務之時
      當場侮辱，堪以認定。
（二）又被告三人因被告丙○○遭警盤查，竟與在場之員警發生拉扯爭執等情，亦據
      證人楊天遜於偵訊時證稱：「：：：，此時在旁的保安大隊小隊長也出聲制止
      ，丙○○回嘴，二人即發生口角，何某就出手要打小隊長，二人發生拉扯，在
      旁的其他被告二人也加入，我們見狀就將他們拉開：：：」等語（見九十二年
      四月四日偵訊筆錄）；另據證人己○○即保安大隊迅雷中隊小隊長於偵訊時證
      稱：「（當天情形？）當天我們支援市警局刑警大隊到中華四路一四０號「侏
      羅紀」ＰＵＢ執行取締毒品，現場有六、七百人，有查獲ＭＤＭＡ等毒品，檢
      察官指揮將現場男女帶回苓雅分局採尿，我們兩人擔任戒護上車押送的工作，
      ：：：最後一車的人都上車後，何某在後面罵三字經，我旁邊有一位苓雅分局
      巡佐問何某為何口出三字經，何某就回答：幹，我又不是在罵你們等語，我認
      為他已經達到公然侮辱的程度，就搭他肩要查明其身份，何某就出手與我拉扯
      ，此時乙○○上前抓我（己○○）脖子要把何某推開，讓何某離開現場，戊○○看到就過來阻止，甲○○見狀也上來拉扯，要把何某和乙○○架開：：：等
      語；證人戊○○即保安大隊迅雷中隊警員亦證述：「：：：我是看到己○○被
      抓住，我就趕快過來阻止，並與何某發生拉扯。己○○與乙○○拉扯，後來甲○○加入拉扯，現場一片混亂：：：」等語詳盡（均見九十二年三月三十一日
      偵訊筆錄）。此外，復有職務報告書、診斷證明書二紙及照片數幀等資料在卷
      可佐，佐以被告等亦不否認有與現場之員警發生爭執，足見被告丙○○、乙○○、甲○○等人確與執行臨檢取締毒品公務之員警發生拉扯，施以強暴行為無
      訛。是被告三人上開所辯情節，核與事實不符，顯係事後卸責推諉之詞，不足
      採信。本件事證明確，被告等人之犯嫌應堪予認定。
二、核被告丙○○所為，係犯刑法第一百四十條第一項之侮辱公務員罪及同法第一百
    三十五條第一項之對執行職務公務員施強暴脅迫罪。其所犯上開二罪間，犯意各
    別，行為互異，應分論併罰之。核被告甲○○、乙○○所為，均係犯刑法第一百
    三十五條第一項之對執行職務公務員施強暴脅迫罪。被告三人就刑法第一百三十
    五條第一項之妨害公務罪部分，互有犯意聯絡及行為分擔，為共同正犯。爰酌被
    告丙○○對於執行勤務之員警加以穢語辱罵在先，藐視公權力，進而與被告甲○○及乙○○等人對員警施以暴力，行為非是，不宜寬貸，且犯後態度仍避重就輕
    ，未對自己之行為加以深刻檢討醒悟等一切情狀，分別酌情量處如主文所示之刑
    及均諭知易科罰金之折算標準，並就被告丙○○部分定其應執行之刑。
據上論斷，應依刑事訴訟法第二百九十九條第一項前段，刑法第二十八條、第一百三
十五條第一項、第一百四十條第一項、第四十一條第一項、第二項、第五十一條第六
款，罰金罰鍰提高標準條例第一條前段、第二條，判決如主文。
本案經檢察官丁○○到庭執行職務。
中      華      民      國    九十二    年      八      月     十五     日
                                     臺灣高雄地方法院刑事第五庭
                                         審判長法  官    吳永宋
                                               法  官    林家賢
                                               法  官    張茹棻
右正本證明與原本無異。
如不服本判決，應於判決送達後十日內，向本院提出上訴狀。
                                               書記官    李忠霖
中      華      民      國    九十二    年      八      月     十五     日
附錄法條
中華民國刑法第一百三十五條
對於公務員依法執行職務時，施強暴脅迫者，處三年以下有期徒刑、拘役
或三百元以下罰金。
意圖使公務員執行一定之職務或妨害其依法執行一定之職務或使公務員辭
職，而施強暴脅迫者，亦同。
犯前二項之罪，因而致公務員於死者，處無期徒刑或七年以上有期徒刑；
致重傷者，處三年以上、十年以下有期徒刑。
中華民國刑法第一百四十條
(侮辱公務員公署罪)
於公務員依法執行職務時，當場侮辱，或對於其依法執行之職務公然侮辱
者，處六月以下有期徒刑、拘役或一百元以下罰金。
對於公署公然侮辱者亦同。


司法院資訊處製作；財團法人民間司法改革基金會備份。
